【裁判字號】    97,破,1
【裁判日期】    970115
【裁判案由】    宣告破產
【裁判全文】
臺灣臺中地方法院民事裁定                 97年度破字第1號
聲  請  人  鈺展建設開發有限公司
法定代理人  甲○○
代  理  人  黃忠律師
上列聲請人聲請破產事件，本院裁定如下：
    主      文
聲請駁回。
聲請程序費用由聲請人負擔。
    理      由
一、本件聲請意旨略以：聲請人因經營不善負債累累，加上不諳
    稅法，尚積欠國稅局營業稅及罰鍰亦無力繳納，現有現金新
    臺幣（下同）500,000元，聲請人深恐負債越陷越深，惟恐
    將來大部分債權人無法公平獲償，爰依破產法第57、58條規
    定聲請宣告破產云云。
二、按破產固係對於債務人不能清償債務者宣告之，但法院就破
    產之聲請得依職權為必要之調查（破產法第63條第2項），
    若債務人確係毫無財產，則破產財團即不能構成，或破產財
    團雖勉可組成，然其破產財團之財產尚不足清償財團費用及
    財團債務時，依破產法第148條規定之意旨，應以無宣告破
    產之實益，而裁定駁回破產宣告之聲請（最高法院86年度台
    抗字第479號裁定、台灣高等法院85年度抗字第3075號裁定
    意旨參照）。而按財團費用包括破產財團之管理變價及分
    配所生之費用、破產債權人共同利益所需審判上之費用、
    破產管理人之報酬，及破產人及其家屬之必要生活費及
    喪葬費，視為財團費用。而財團債務包括破產管理人關於
    破產財團所為行為而生之債務、破產管理人為破產財團請
    求履行雙務契約所生之債務，或因破產宣告後應履行雙務契
    約而生之債務、為破產財團無因管理所生之債務，及因
    破產財團不當得利所生之債務。破產法第95條、第96條，分
    別定有明文。經查，本件依聲請人所提出之財產目錄，固主
    張其現有積極財產有現金500,000元，然並未提出必要之證
    明，且經本院命提出其確有各該財產之證明，聲請人並未提
    出，僅陳述略稱：前開現金恐遭查扣，不敢存入銀行，呈請
    法院依破產法第72條規定為必要處分，隨時開單聲請人即可
    隨時繳交等語。是聲請人是否確有其所指之該項積極財產，
    已非無疑。再依聲請人於聲請狀所附之債權人清冊記載，聲
    請人有財政部中區國稅局營業稅及營利事業所得稅（本稅）
    0000000元之稅捐債務。而稅捐之徵收優先於普通債權，稅
    捐稽徵法第6條第1項定有明文。且依破產法第112條規定，
    本件縱宣告破產，上開債權亦有優先受償之權，則聲請人縱
    有其所指之前開現金500,000元，其資產總額仍不足清償稅
    捐債務，聲請人之其他債權，根本無受償之可能，其僅為個
    別之強制執行為已足，殊無進行破產程序之必要。且本件如
    宣告聲請人破產，聲請人尚須支付破產管理人之報酬，而破
    產管理人之報酬，通常依案件之繁簡須費數萬元至數十萬元
    不等；況破產程序一旦進行，除須支付破產管理人之報酬外
    ，另有破產程序進行所需支出之費用，諸如破產管理人應清
    查、整理債務人之財產狀況，並編造債權表及資產、召開債
    權人會議、行使其他權限等，無一不以破產財團之財產支出
    。是依聲請人所述其現有財產，除已遠不足清償優先債權外
    ，如再宣告破產，反須支付前揭破產管理人之報酬、破產程
    序進行所需之費用等等，非但侵害優先債權之權益，普通債
    權亦無受償之可能，是依前揭說明，本件聲請人聲請宣告破
    產即無實益，要無宣告破產徒生耗費之必要，其聲請為無理
    由，應予駁回。
三、依破產法第5條、民事訴訟法第95條、第78條，裁定如主文
    。
中    華    民    國    97    年    1    月    15     日
                    民事第三庭  法  官  林慧貞
正本係照原本作成。
如對本裁定不服，應於裁定送達後10日內向本院提出抗告狀，並
繳納抗告裁判費新臺幣1,000元。
中    華    民    國    97    年    1    月    15    日
                                 書記官


司法院資訊處製作；財團法人民間司法改革基金會備份。
